【裁判字號】    99,事聲,35
【裁判日期】    991215
【裁判案由】    聲明異議
【裁判全文】
臺灣花蓮地方法院民事裁定              99年度事聲字第35號
聲  明  人  寰辰資產管理股份有限公司
法定代理人  劉文平
代  理  人  顏國政
相  對  人  李正男    原住花蓮.
上列當事人間聲請公示送達事件，聲明人對於民國99年11月9 日
本院司法事務官所為99年度司聲字第170 號裁定駁回聲請之處分
提出異議，本院裁定如下：
    主    文
原處分廢棄。
准將聲明人對相對人如附件所示債權讓與通知之意思表示，向外
國為公示送達。
程序費用由相對人負擔。
  理  由
一、本件異議意旨略以：訴外人李志雄（即債務人）約同相對人
    李正男（即連帶保證人）向案外人奇異融資股份有限公司（
    下稱奇異公司）訂立汽車分期付款契約，並簽發本票，嗣因
    未按期繳納價金，奇異公司執上開本票聲請強制執行獲裁定
    准許，並告確定；而後，奇異公司於民國96年8月2日將其對
    相對人之債權讓與伊，伊依民法第297條規定，於99年7月21
    日寄發債權讓與通知書予相對人，惟因招領逾期而遭退回，
    嗣後伊申調相對人之戶籍謄本，再於99年8 月19日，按其等
    之戶籍址再次寄發債權讓與通知書，惟仍因招領逾期退回，
    是伊已盡能事探查，仍未能得知相對人應為送達之處所，故
    向原審聲請公示送達，詎原審以上開情形與送達處所不明之
    要件不符，而予駁回，係有違誤，爰聲明異議，請求廢棄原
    處分，並准為公示送達等語。
二、按表意人非因自己之過失不知相對人居所者，得依民事訴訟
    法公示送達之規定，以公示送達為意思表示之通知，民法第
    97條定有明文。復按民事訴訟法第136條第1項前段規定：「
    送達於應受送達人之住、居所、事務所或營業所行之」。所
    謂居所指為暫時目的所居留之場所，出境外國之人，其在國
    外為暫時居留目的所居之場所，應得認為其居所，如其在國
    內應為送達之處所不明時，依上開規定，仍應向國外之居所
    為送達。對於出境外國之人，既應向國外之居所為送達，自
    應依同法第145 條之規定為囑託送達，其不能依該條規定辦
    理者，仍得依第149 條第1項第3款之規定聲請公示送達。並
    以該公示送達自最後登報之日起經60日發生效力（臺灣高等
    法院暨所屬法院90年法律座談會彙編（91年7月）第116－11
    8頁）。
三、經查，本件異議人主張其受讓案外人奇異公司對訴外人李志
    雄約同相對人李正男為連帶保證人之債權，並於申調相對人
    之戶籍謄本後，二度將此債權讓與情事依戶籍址通知相對人
    ，惟均未能收受送達等情，業據其提出如附件所示債權讓與
    通知書、掛號郵件收件回執2紙、信封2件及戶籍謄本為證。
    經本院核閱上開戶籍謄本，其內所載相對人之戶籍址為「花
    蓮縣花蓮市○○里○鄰○○街120巷31號」，且經原審及本院
    依職權查調相對人之戶籍資料，均未有所變更。又異議人依
    上開之戶籍地址寄發2 次債權讓與通知，均遭招領逾期為由
    退回，亦經本院審閱上開掛號郵件收件回執、信封甚明。是
    本件相對人是否確實居住於上述之戶籍地，即有可疑。而原
    審曾依職權函請花蓮縣警察局花蓮分局至相對人前揭戶籍址
    查訪，其妻黃但玉表示相對人於99年6 月間赴帛琉經商，曾
    於8月間返台，目前未居住該址，此有該分局99年11月3日陳
    報單附卷足稽。又本院依職權調閱相對人之入出境資訊查詢
    結果，相對人於99年6 月12日出境，復於99年8月3日入境，
    嗣後又於99年8月5日再次出境，迄今均未返國。由上足認異
    議人所寄發之債權讓與通知，皆因相對人未在國內無從受領
    ，自難謂該意思表示通知業已合法送達。綜合上述，本件異
    議人已申調相對人之戶籍謄本，二度依戶籍址寄送，均因相
    對人未在國內，而未能合法送達。且經原審及本院調查結果
    ，相對人確已出境而行蹤不明，異議人自無法查知相對人在
    外國應送達之處所，依上足認異議人已用相當方法探查，並
    未怠於應有注意，惟仍未能查知相對人之居所，揆諸上開說
    有，異議人聲請以公示送達對其為意思表示之通知，於法尚
    非無據。
四、從而，原審不准異議人對相對人以公示送達為意思表示之通
    知，容有誤會，異議人指摘原處分有所違誤，求予廢棄，為
    有理由。應由本院予以廢棄，並准異議人向相對人在外國為
    公示送達。
五、依民事訴訟法第240條之4第3項，裁定如主文。
中    華    民    國    99    年    12    月    15    日
                          臺灣花蓮地方法院民事庭
                              法      官  陳鈺林
以上正本證明與原本無異。
如不服本裁定，應於裁定送達後10日內向本院提出抗告狀（須按
他造當事人之人數附繕本），並繳納抗告費新臺幣壹仟元。
中    華    民    國    99    年    12    月    15    日
                              法院書記官  許志豪

司法院資訊處製作；財團法人民間司法改革基金會備份。
